【裁判字號】    96,訴,2034
【裁判日期】    970630
【裁判案由】    確認優先承租權
【裁判全文】
臺灣高雄地方法院民事判決              96年度訴字第2034號
原      告  甲○○
            丙○○
共      同
訴訟代理人  孫志鴻律師
被      告  吉南工業股份限公司
法定代理人  丁○○
訴訟代理人  黃奉彬律師
複  代理人  乙○○律師
上列當事人間確認優先承租權事件，本院於民國97年6 月18日言
詞辯論終結，判決如下：
  主  文
原告之訴駁回。
訴訟費用由原告負擔。
  事實及理由
一、原告起訴主張：原告與訴外人陳正德為合夥關係，於民國92
    年9 月10日以陳正德之名義與被告簽訂租賃契約（下稱系爭
    租賃契約），向被告承租其所有坐落高雄市○○區○○段89
    、92地號土地（下稱系爭土地），約定租期自93年7 月1 日
    起至96年6 月30日止，共計3 年，供原告經營鼎山夜市，是
    原告亦為本件租賃契約之權利人。而系爭土地原為不毛之地
    ，經原告多年辛勤經營，鼎山夜市已具規模，詎96年3 月間
    竟接獲被告寄發存證信函通知即將收回系爭土地自用，表示
    終止兩造租約，原告經召開內部股東會議後，決議續租系爭
    土地，並於96年4 月24日委由律師發函予被告，依系爭租賃
    契約第13條規定表達續租之意，然被告未予置理，原告自有
    訴請確認之法律上利益。爰提起本訴，請求確認原告得優先
    承租系爭土地。並聲明：（一）確認原告就被告所有坐落高
    雄市○○區○○段89、92地號二筆土地有優先承租權存在。
    （二）訴訟費用由被告負擔。
二、被告則以：本件系爭租賃契約係存在被告與陳正德之間，租
    期屆滿，被告已返還押租金予陳正德，陳正德並交還系爭土
    地予被告，本件租賃關係業已消滅，原告與陳正德間之法律
    關係，核與被告無關，原告既非租約當事人，自無優先承租
    權之爭議，原告提起本件訴訟，其訴顯無理由等語置辯。並
    聲明：原告之訴駁回。
三、兩造不爭執之事項：
（一）被告係與陳正德就系爭土地簽訂系爭租賃契約，約定租期
      自93年7 月1 日起至96年6 月30日止，此有系爭租賃契約
      書附卷可稽。
（二）系爭租賃契約租期業已屆滿，陳正德已將系爭土地已交還
      被告。
（三）原告於96年4 月24日委由律師發函被告表示優先承租系爭
      土地之意，有律師函在卷可參。
四、兩造爭執之事項：
（一）原告是否為系爭租賃契約之當事人？
（二）原告依系爭租賃契約第13條約定請求優先承租系爭土地，
      是否有據？
五、本院判斷如下：
（一）按確認法律關係之訴，非原告有即受確認判決之法律上利
      益者，不得提起之，民事訴訟法第247 條第1 項前段定有
      明文；又所謂「即受確認判決之法律上利益」，係指法律
      關係之存在否不明確，致原告在私法上之地位有受侵害之
      危險，而此危險得以對於被告之確認判決除去者而言。本
      件原告主張就系爭土地有優先承租權存在，然為被告所否
      認，則原告在私法上之地位有受侵害之危險等語，經核尚
      無不合，從而原告對被告提起確認之訴，自有即受確認判
      決之法律上利益，合先敘明。
（二）按當事人主張有利於己之事實者，就其事實有舉證之責任
      ，為民事訴訟法第277 條前段所明定。經查：本件被告為
      系爭租賃契約出租人、陳正德為系爭租賃契約承租人之事
      實，為兩造所不爭，並有系爭租賃契約書附卷可證（參本
      院96年度雄調字第836 號卷第7-11頁），自堪信為真實。
      至原告主張本件係原告與陳正德基於合夥關係，以陳正德
      名義與被告簽訂系爭租賃契約，原告亦為系爭租賃契約權
      利人等情，為被告所否認，原告就此自應負舉證責任。而
      原告所提系爭租賃契約書，載明出租人為被告，承租人為
      陳正德，並不含原告之情，有系爭租賃契約書在卷可參，
      且系爭租賃契約書復未載明陳正德為原告之代理人之意旨
      ，足見系爭租賃契約之承租人僅為陳正德一人甚明。至原
      告係與陳正德合夥經營系爭土地一節縱然為真，然此核屬
      原告與陳正德間之內部合夥事項，尚與系爭租賃契約承租
      人之認定無關。是原告主張其亦為系爭租賃契約承租人等
      語，尚難採信。從而，原告既非為系爭租賃契約之當事人
      ，則其本於系爭租賃契約，請求確認就系爭土地有優先承
      租權存在云云，於法自有未合，為無理由。
六、綜上所述，原告未能證明其等為系爭租賃契約承租人之事實
    。從而，原告求為判決確認原告就系爭土地有優先承租權，
    即屬無據，應予駁回。
七、本件論證已臻明確，兩造其餘主張、陳述及所提之證據暨攻
    擊防禦方法，經本院審酌後，認均與本案判斷結果無影響，
    毋庸再予一一審酌，附此敘明。
八、據上論結：本件原告之訴為無理由，依民事訴訟法第78條、
    第85條第1 項前段，判決如主文。
中    華    民    國    97    年    6    月    30    日
                  民事鳳山分庭  審判長法  官  楊富強
                                      法  官  呂憲雄
                                      法  官  林意芳
上為正本係照原本作成。
如不服本判決，應於送達後20日內，向本院提出上訴狀並表明上
訴理由，如於本判決宣示後送達前提起上訴者，應於判決送達後
10日內補提上訴理由書（須附繕本）。
中    華    民    國    97    年    6    月    30    日
                                      書記官  陸艷娣


司法院資訊處製作；財團法人民間司法改革基金會備份。
